【裁判字號】    98,訴,836
【裁判日期】    980519
【裁判案由】    違反毒品危害防制條例
【裁判全文】
臺灣彰化地方法院刑事判決               98年度訴字第836號
公  訴  人  臺灣彰化地方法院檢察署檢察官
被      告  甲○○
                    （現另案於臺灣彰化監獄彰化分監執行中
上列被告因違反毒品危害防制條例案件，經檢察官提起公訴（98
年度毒偵字第563號），本院改依簡式程序審理判決如下：
    主  文
甲○○施用第一級毒品，累犯，處有期徒刑捌月；又施用第二級
毒品，累犯，處有期徒刑陸月。應執行有期徒刑壹年。
    事  實
一、甲○○前因施用毒品案件，經執行強制戒治後，於民國90年
    3月27日停止戒治出所，所餘戒治期間付保護管束，至90年8
    月26日保護管束期滿未經撤銷，視為強制戒治執行完畢，復
    於上開強制戒治執行完畢後5年內，在91年8月初起至92年1
    月15日止之間，因犯連續施用第一、二級毒品罪，經本院以
    92年度訴字第6號判決，分別判處有期徒刑10月、7月，定應
    執行有期徒刑1年4月確定，入監執行後，於94年3月27日執
    行完畢。詎仍不知悔改，復分別基於施用第一級毒品海洛因
    及第二級毒品甲基安非他命之犯意，於98年2月2日下午3時
    許，在其位於彰化縣大村鄉美港村美港橫巷13號住處，先以
    海洛因摻水置於針筒注射手臂之方式，施用第一級毒品海洛
    因1次（該針筒已經甲○○丟棄）；再於同日下午3時10分許
    ，在同上處所，將甲基安非他命置於玻璃球管內，用火燒烤
    後吸食煙霧之方式，施用第二級毒品甲基安非他命1次（該
    玻璃球管已經甲○○丟棄）。嗣於98年2月3日上午7時20分
    許，經警持搜索票前往其上址住處搜索，得其同意採集尿液
    送驗，結果呈毒品嗎啡、可待因及甲基安非他命之陽性反應
    ，始查悉上情。
二、案經彰化縣警察局田中分局報告臺灣彰化地方法院檢察署檢
    察官偵查起訴。
    理  由
壹、程序部分：
    被告甲○○所犯之本案犯罪，係死刑、無期徒刑、最輕本刑
    為3年以上有期徒刑以外之罪。其於準備程序就上開被訴事
    實為有罪之陳述，經受命法官告知簡式審判程序之旨，並聽
    取其與公訴人之意見後，本院認無不得或不宜改依簡式審判
    程序進行之情事。爰依刑事訴訟法第273條之1第1項、第284
    條之1規定，裁定由受命法官獨任進行簡式審判程序，先予
    敘明。
貳、實體部分：
一、上開事實，業據被告於警、偵訊及本院準備程序與審理時坦
    承不諱；且於98年2月3日對被告所採集之尿液，送檢驗後，
    結果呈現毒品嗎啡、可待因及甲基安非他命之陽性反應，亦
    有彰化縣警察局田中分局委託檢驗尿液代號與真實姓名對照
    認證單，及詮昕科技股份有限公司98年2月16日報告編號000
    00000號濫用藥物尿液檢驗報告各1紙在卷可憑。足認被告之
    自白與事實相符，可以採信。本案事證明確，被告上開施用
    第一、二級毒品之犯行，均堪以認定。
二、查被告前因施用毒品案件，經執行強制戒治後，於90年3月
    27日停止戒治出所，所餘戒治期間付保護管束，至90年8月
    26日保護管束期滿未經撤銷，視為強制戒治執行完畢，復於
    上開強制戒治執行完畢後5年內，在91年8月初起至92年1月
    15日止之間，因犯連續施用第一、二級毒品罪，經本院以92
    年度訴字第6號判決有罪確定等節，有臺灣高等法院被告前
    案紀錄表及本院92年度訴字第6號判決電腦列印本各1份在卷
    可稽。被告自上開強制戒治執行完畢後，距離本案犯罪時，
    其期間雖均已超過5年，惟按毒品危害防制條例於92年7月9
    日修正公布，自93年1月9日施行，其中第20條、第23條將施
    用毒品之刑事處遇程序，區分為「初犯」及「5年內再犯」
    、「5年後再犯」。依其立法理由之說明：「初犯」，經觀
    察、勒戒或強制戒治後，應為不起訴處分或不付審理之裁定
    ；經觀察、勒戒或強制戒治執行完畢釋放後，「5年內再犯
    」者，因其再犯率甚高，原實施之觀察、勒戒及強制戒治既
    已無法收其實效，爰依法追訴或裁定交付審理。至於經觀察
    、勒戒或強制戒治執行完畢釋放後，「5年後再犯」者，前
    所實施之觀察、勒戒或強制戒治已足以遮斷其施用毒品之毒
    癮，為期自新及協助其斷除毒癮，仍適用「初犯」規定，先
    經觀察、勒戒或強制戒治之程序。從而依修正後之規定，僅
    限於「初犯」及「5年後再犯」二種情形，始應先經觀察、
    勒戒或強制戒治程序。倘被告於5年內已再犯，經依法追訴
    處罰，縱其第三次（或第三次以上）再度施用毒品之時間，
    在初犯經觀察、勒戒或強制戒治執行完畢釋放5年以後，已
    不合於「5年後再犯」之規定，且因已於「5年內再犯」，顯
    見其再犯率甚高，原實施觀察、勒戒或強制戒治，已無法收
    其實效，即應依該條例第10條處罰。最高法院有95年度第7
    次刑事庭會議決議可循。因被告在上開強制戒治執行完畢釋
    放後5年內，再犯如上所述之施用毒品罪，是被告本案所為
    ，仍合於毒品危害防制條例第23條第2項所定之追訴要件，
    自均應依法論科。
三、按海洛因及甲基安非他命，分別為毒品危害防制條例第2條
    第2項第1、2款所明定之第一、二級毒品，均不得非法施用
    。核被告所為，係分別犯毒品危害防制條例第10條第1項之
    施用第一級毒品罪，及同條例第10條第2項之施用第二級毒
    品罪。其為施用第一、二級毒品而持有海洛因、甲基安非他
    命之低度行為，已為其施用之高度行為所吸收，均不另論罪
    。再被告所犯上開二罪間，犯意各別、行為互殊，應予分論
    併罰。又被告前因犯連續施用第一、二級毒品罪，經本院以
    92年度訴字第6號判決，分別判處有期徒刑10月、7月，定應
    執行有期徒刑1年4月確定，入監執行後，於94年3月27日執
    行完畢一節，有上開臺灣高等法院被告前案紀錄表在卷可按
    。被告於上開徒刑執行完畢後，5年以內故意再犯本件有期
    徒刑以上之罪，均為累犯，各應依刑法第47條第1項規定，
    加重其刑。
四、按施用毒品行為之本質為藥物濫用、物質依賴，自殘性明顯
    ，侵害性卻隱晦。基於施用毒品此一特性，毒品危害防制條
    例第10條第1、2項之刑罰，就須與同條例第20條之保安處分
    比擬觀察，而不應與一般犯罪之刑罰等量齊觀。因此，對被
    告施以相當期間之徒刑，藉以隔離毒品、戒除依賴即可，過
    度監禁之結果，徒然虛擲被告生命，並有浪費國家稅收之虞
    。爰審酌被告除上述累犯前科外，另有多次施用毒品之犯罪
    前科，有上開臺灣高等法院被告前案紀錄表在卷可參，素行
    不佳；被告曾因施用毒品案件，經施以強制戒治及執行徒刑
    後，卻又再犯，顯見其毒癮程度嚴重，亦未能悔改並記取教
    訓；惟念及施用毒品犯罪之本質，為戕害自我身心健康之行
    為，尚未嚴重破壞社會秩序或侵害他人權益；且被告於犯後
    坦承犯行，態度良好，並斟酌其犯罪之動機、目的、手段等
    一切情狀，分別量處如主文所示之刑，並定如主文所示之應
    執行刑。
據上論斷，應依刑事訴訟法第273條之1第1項、第284條之1、第
299條第1項前段，毒品危害防制條例第10條第1項、第2項，刑法
第11條前段、第47條第1項、第51條第5款，判決如主文。
本案經檢察官謝雨青到庭執行職務。
中    華    民    國    98    年    5     月    19    日
                  刑事第八庭    法  官  陳銘壎
以上正本證明與原本無異。
如不服本判決應於收受判決後10日內向本院提出上訴書狀，並應
敘述具體理由；其未敘述上訴理由者，應於上訴期間屆滿後20日
內向本院補提理由書 (均須按他造當事人之人數附繕本)「切勿
逕送上級法院」。
中    華    民    國    98    年    5     月    19    日
                                書記官  楊筱惠
附錄本案論罪科刑法條全文：
毒品危害防制條例第10條
施用第一級毒品者，處6月以上5年以下有期徒刑。
施用第二級毒品者，處3年以下有期徒刑。


司法院資訊處製作；財團法人民間司法改革基金會備份。
